臺灣高等法院花蓮分院民事判決　　　　　　95年度上字第66號
上　訴　人　丙○○
訴訟代理人　陳正忠律師
被上訴人　　丁○○
訴訟代理人　廖學忠律師
當事人間請求返還價金事件，上訴人對於臺灣花蓮地方法院中華
民國95年10月16日95年度訴字第92號第一審判決提起上訴，本院
於96年3月20日言詞辯論終結，判決如下：
    主  文
上訴駁回。
第二審訴訟費用由上訴人負擔。
    事實及理由
一、原審以兩造合資購買之土地均屬「擬定東華大學城特定區主
    要計畫」範圍內之土地，其中上訴人分得之東華段920地號
    土地為住宅區，920之1地號土地為道路用地，被上訴人分得
    之土地中，亦包含住宅區○道路用地，而住宅區之既有建成
    區，俟細部計畫法定程序公告完竣後即得申請建築，則上訴
    人分得之土地是否不能申請建築，已非無疑。又兩造於簽定
    協議書時認定920地號土地為住宅區，920之1地號土地為道
    路用地，與目前土地使用分區相符，而當時兩造均不知920
    地號土地在都市計畫之細部計畫中編定為廣場用地，且證人
    乙○○之證詞亦不能證明被上訴人曾保證上訴人分得之土地
    可興建房屋，而該都市計畫之細部計畫係於94年9月13日公
    告，系爭土地在協議前均已列入都市計畫用地範圍，於協議
    分割時並無滅失或減少該地價值或其通常效用或契約預定效
    用之瑕疵，是上訴人主張被上訴人應負物之瑕疵擔保責任，
    依民法第359條規定解除契約云云，顯屬無據。再上訴人所
    提出之協議書、附圖、地籍圖、「擬定東華大學城特定區計
    畫（志學社區附近地區）細部計畫書」、公告及證人乙○○
    之證詞，均不能證明被上訴人有明知系爭土地不能建屋，而
    詐稱可以建屋，致上訴人陷於錯誤等侵權行為之事實存在，
    上訴人依民法第184條第1項規定請求被告賠償，於法未合。
    因而為上訴人敗訴之判決。本院審理結果，認為原判決駁回
    上訴人之請求，認事用法並無不合，應予維持，並引用原判
    決所記載之事實及理由如附件。
二、上訴人聲明廢棄原判決，並請求被上訴人給付2,878,000 元
    ，及自起訴狀繕本送達翌日起至清償日止，按年息百分之五
    計算之利息，暨以供擔保為條件之假執行宣告。其補充陳述
    略以：
    兩造到乙○○代書事務所簽訂協議書當天，因邱代書有事在
    忙，由助理甲○○受理，被上訴人滿口聲稱系爭土地可以興
    建房屋，致上訴人陷於錯誤；茍無被上訴人之之保證可以興
    建房屋，上訴人豈有無端花冤枉錢購買不能建屋土地之理。
    證人甲○○、乙○○已證明被上訴人於協議當天有提出系爭
    土地分區使用證明書，說他有到縣政府去問過，且有對上訴
    人說蓋房子沒有問題。被上訴人既已向縣政府問過，顯然已
    知系爭土地已編定都市更新，其竟猶持94年3月17日核發之
    已過時之分區使用證明，對上訴人保證系爭土地可以在分割
    之後立即建屋，向上訴人詐得金錢，上訴人自得據以解除系
    爭協議，請求被上訴人返還系爭價款等語。
三、被上訴人聲明駁回上訴。其補充陳述略以：
    證人乙○○當庭提出被上訴人太太張美美請領之920號土地
    分區使用證明書，應係兩造於94年12月20日訂約前由花蓮縣
    壽豐鄉公所核發，其上記載東華段920號土地為住宅區，並
    未記載開發方式為都市更新。證人乙○○已證明兩造當時並
    未論及系爭土地有都市更新之開發方式，被上訴人亦未保證
    系爭土地可以蓋房子，而是甲○○依分區使用證明書告訴兩
    造系爭土地可以蓋房子，但上訴人稱是由被上訴人誑稱系爭
    土地可以蓋房舍云云，顯然顛倒是非。上訴人向被上訴人購
    買之系爭土地，係由原920號土地分割而來，該土地是以上
    訴人名義登記所有權，上訴人既為所有權人，對於該地是否
    尚需辦理細節計畫乙節，必然較被上訴人知之更深，竟反而
    責怪被上訴人使其陷於錯誤，已違常理等語。
四、查證人甲○○於本院審理時證稱：「…他們（即兩造）雙方
    約時間一起到事務所，由邱代書跟他們談，在談的過程中，
    偶爾我會介入，當時鄭先生（即上訴人）對我說他們要分割
    這個土地，是要分割後，才蓋房子，賴先生（即被上訴人）
    有對鄭先生說這個蓋房子沒有問題，賴先生當場也有提出分
    區使用證明，裡面是有記載土地是屬於住宅區，後來他們就
    簽協議書了…。」「使用分區證明上面就記載本件的土地就
    是屬於住宅區，而且他（指被上訴人）說他有到縣政府去問
    過，所以他會說蓋房子沒問題」等語。證人乙○○於本院審
    理時證稱: 「…. 我上次在原審作證回去後，甲○○小姐就
    拿了一份土地分區使用證明書給我看，跟我說他們雙方都有
    問她這土地的狀況，她就根據這份土地分區使用證明書來告
    訴他們可以蓋房子，這份使用分區證明書的收文者是張美美
    ，她是丁○○的太太」等語。綜合上開證人所述，固能證明
    被上訴人於乙○○代書事務所有對上訴人說系爭土地蓋房子
    沒有問題，並說他有到縣政府去問過，當場也有提出分區使
    用證明；惟此僅能證明被上訴人曾說他有到縣政府去問過，
    所以他會說蓋房子沒問題，及當場有提出分區使用證明之事
    實，尚無法證明兩造簽協議書時有約定被上訴人就上訴人向
    其買受之系爭土地須保證可以興建房屋。況甲○○尚且供稱
    兩造當場都有問她關於系爭土地的狀況，足見被上訴人當時
    亦不確知系爭土地的狀況，其雖曾說系爭土地蓋房子沒有問
    題，並說他有到縣政府去問過，係因其所提出之分區使用證
    明書記載系爭土地為住宅區。上訴人主張被上訴人明知系爭
    土地無法興建房屋，竟詐稱可以建屋云云，並不可採。
五、綜上所述，上訴意旨指摘原判決不當，求予廢棄改判，為無
    理由，應予駁回。
據上論結，本件上訴為無理由，依民事訴訟法第449條第1項、第
78條，判決如主文。
中　　華　　民　　國　　96　　年　　4　　月　　3　　日
                      民事庭審判長法  官     謝 志 揚
                                  法  官     賴 淳 良
                                  法  官     林 慶 煙
以上正本係照原本作成。
如不服本判決，應於收受送達後二十日內向本院提出上訴狀。其
未表明上訴理由者，應於提出上訴後二十日內向本院補提上訴理
由狀 (均須按他造當事人之人數附繕本)。上訴時應提出委任律
師或具有律師資格之人之委任狀；委任有律師資格者，另應附具
律師及格證書及釋明委任人與受任人有民事訴訟法第四百六十六
條之一第一項但書或第二項（詳附註）所定關係之釋明文書影本
。
                                  書記官     林 明 智
中　　華　　民　　國　　96　　年　　4　　月　　3　　日
